【裁判字號】    97,聲,950
【裁判日期】    970520
【裁判案由】    發還擔保金
【裁判全文】
臺灣板橋地方法院民事裁定               97年度聲字第950號
聲  請  人
即  債權人  林家實業有限公司
法定代理人  甲○○
相  對  人
即  債務人  通天實業有限公司
法定代理人  乙○○
上列聲請人聲請發還擔保金事件，本院裁定如下：
    主      文
聲請駁回。
聲請程序費用由聲請人負擔。
    理      由
一、本件聲請意旨略以：聲請人與相對人間假扣押事件，聲請人
    前依本院95年度裁全字第12805 號民事裁定，為擔保假扣押
    ，曾提供新臺幣（下同）823,000 元為擔保金，並以本院95
    年度存字第6665號提存事件提存後，聲請對相對人之財產予
    以假扣押在案。茲因相對人對聲請人提起損害賠償之訴，但
    業已經其當庭撤回，故應供擔保原因消滅，為此提出本院95
    年度裁全字第12805 號民事裁定、95年度存字第6665號提存
    書、臺灣臺北地方法院96年度訴字第10279 號言詞辯論筆錄
    等影本各1份，聲請發還擔保金等語。
二、按應供擔保之原因消滅；或供擔保人證明受擔保利益人同意
    返還；或訴訟終結後，供擔保人證明已定20日以上之期間，
    催告受擔保利益人行使權利而未行使或法院依供擔保人之聲
    請，通知受擔保利益人於一定期間內行使權利並向法院為行
    使權利之證明而未證明者，法院應依供擔保人之聲請，以裁
    定命返還其提存物或保證書，民事訴訟法第104條第1項定有
    明文，依同法第106 條之規定，於其他依法令供訴訟上之擔
    保者，亦準用之。其中因釋明假扣押之原因而供之擔保，係
    擔保債務人因假扣押所應受之損害，故必待無損害發生，或
    債權人本案勝訴確定，或就所生之損害已經賠償時，始得謂
    供擔保之原因消滅，最高法院53年台抗字第279 號判例意旨
    可資參照。至所謂「訴訟終結」，係指依假扣押所保全之請
    求提起之本案訴訟終結；如供擔保人未提起本案訴訟時，則
    指假扣押裁定及假扣押執行程序均不存在者而言。（最高法
    院92年度台抗字第19號判決要旨參照）。而債權人提供擔保
    金為假扣押之執行後，就所欲保全之債權未提起本案訴訟，
    如未撤回假扣押之執行，而在其假扣押所欲保全之債權於執
    行程序分配終結確定未受分配，始與民事訴訟法第104條第1
    項第3 款所定之「訴訟終結」相當（最高法院91年度台抗字
    第313 號判決意旨參照）。
三、經查，聲請人聲請本院於民國95年12月1 日以95年度裁全字
    第12805 號民事裁定准予假扣押，聲請人並據以聲請本院以
    95年度執全字第7317號假扣押執行程序對相對人之財產予以
    假扣押在案，業據本院調取前開卷宗核閱屬實。查，相對人
    以聲請人因其不當之假扣押受有損害為由，於96年12月18日
    對聲請人提起損害賠償訴訟，並經臺灣臺北地方法院以96年
    度訴字第10279 號損害賠償事件受理在案，惟相對人業於97
    年4 月2 日言詞辯論期日撤回起訴，並據本院調取上開案件
    卷宗核閱無訛，惟相對人既已撤回起訴，依民事訴訟法第26
    3 條第1 項前段之規定，相對人損害賠償之訴則視為未起訴
    ，是難認相對人無損害發生，依前揭說明，聲請人此部份之
    主張尚不符應供擔保之原因消滅；另聲請人雖主張相對人已
    於96年10月18日收受台北建北郵局第6674號存證信函，有聲
    請人提出之存證信函暨回執影本各1 件在卷可稽，而聲請人
    與相對人間本院95年度執全字第7317號假扣押強制執行程序
    ，嗣相對人持本院96年度全聲字第156 號民事裁定暨確定證
    明書，聲請撤銷本院前開假扣押執行程序，並經本院於96年
    12月6 日以板院輔95執全水字第7317號函撤銷前開假扣押執
    行程序等情，亦據本院調閱該假扣押執行案卷查明無訛，按
    假扣押執行程序終結前，該假扣押程序之受擔保利益人即相
    對人因該假扣押執行程序可能受之損害，既尚未確定，自難
    強求其須行使權利，故聲請人應於假扣押執行程序終結後再
    次定期催告相對人行使權利，始為適法。本件聲請人既係於
    假扣押執行程序終結前即以存證信函通知相對人行使權利，
    揆諸前開說明，顯與民事訴訟法第106條準用同法第104條第
    1 項第3 款後所定，於「訴訟終結後」定20日以上期間催告
    受擔保利益人行使權利而未行使之要件不符，其聲請於法尚
    有未合，不能准許。
四、爰依民事訴訟法第95條、第78條，裁定如主文。
中    華    民    國    97    年    5     月    20    日
                  民事第一庭法  官  陳翠琪
以上正本證明與原本無異。
如不服本裁定應於送達後10日內向本院提出抗告狀，並應繳納抗
告裁判費新臺幣1,000 元整。
中    華    民    國    97    年    5     月    21    日
                            書記官  李瑞芝


司法院資訊處製作；財團法人民間司法改革基金會備份。
